臺灣新北地方法院行政訴訟判決
111年度交字第537號
原      告  黃興城  
被      告  新北市政府交通事件裁決處
                      設新北市○○區○○路○段000號2樓
代  表  人  李忠台    住同上
訴訟代理人  黃曉妍    律師
                      住臺北市○○區○○○路○段0號5樓之
                        1
上列當事人間因交通裁決事件，原告不服被告民國111年7月25日
新北裁催字第48-CA0000000號裁決，向本院提起行政訴訟，本院
判決如下：
    主  文
一、原告之訴駁回。
二、訴訟費用新臺幣參佰元由原告負擔。
    事實及理由
壹、程序方面：
    原告不服被告所為道路交通管理處罰條例第8條的裁決而提
    起撤銷訴訟，依行政訴訟法第237條之1，應適用交通裁決事
    件訴訟程序，而本件依卷內兩造所提書狀事證及舉發裁決事
    證明確，並合法送達原告，依同法第237條之7規定之裁量，
    爰不經言詞辯論，直接裁判。
貳、實體方面：
一、爭訟概要：緣原告黃興城騎乘名下車牌號碼000-0000號普通
    重型機車（下稱系爭機車），於民國（下同）111年6月8日8
    時28分，行經中和區景平路與景安路口時，因有「闖紅燈」
    之違規行為，經新北市政府警察局中和分局（下稱原舉發機
    關）員警目睹並攝得違規事實，惟當下原告車速甚快無法當
    場攔停原告，於記明違規車輛號牌後，警員遂於111年7月6
    日依道路交通管理處罰條例(下稱處罰條例)第7條之2及第53
    條第1項之規定，填製新北市警交大字第CA0000000號舉發違
    反道路交通管理事件通知單逕行舉發，記載應到案日期為11
    1年8月20日前，案件於舉發同日移送被告，原告於111年7月
    11日向被告提出申訴，案經被告向原舉發機關重新查證後，
　　於111年7月25日依原告之申請及上開查證結果，依道路交通
    管理處罰條例第53條第1項、第63條第1項（第3款）及違反
    道路交通管理事件統一裁罰基準表之規定，製開新北裁催字
    第48-CA0000000號違反道路交通管理事件裁決書，裁處「罰
    鍰新臺幣1,800元整，並記違規點數3點」，原告不服，遂提
    起本件行政訴訟。
二、原告起訴主張及聲明：
㈠、主張要旨：
⑴、我沒有闖紅燈，寫說我闖紅燈，照片會說話。
⑵、申述書陳稱，沒有闖紅燈，上面指示還有22秒，不可能闖紅
    燈。
㈡、聲明：⑴原處分撤銷。⑵訴訟費用由被告負擔。
三、被告答辯及聲明：
㈠、答辯要旨：
⑴、經查，本件舉發員警職務報告內容(被證5)，當時員警於中和
    區景平路470號前，執行中和分局指定路段重大違規路口-景
    平路與景安路口闖紅燈勤務，爾後攝得原告騎乘系爭機車行
    經系爭路口，無視路口顯示之圓形紅燈，闖越停止線進入路
    口，依法予以舉發，其舉發行為合乎正當法律程序之要求。
⑵、又檢視本件採證照片(被證5)，可見原告騎乘車號000-0000號
    之普通重型機車行駛於景平路上(往板橋方向)，於路口號誌
    已顯示為圓形紅燈時，其仍位於系爭路口機車停等格後(被
    證5，採證照片1)，自應依上開安全規則於停止線後待燈號
    轉綠再續行，然原告仍逕行闖越路口停止線進入路口(被證5
    ，採證照片2-4)，核其行為符合交通部109年11月2日交路字
    第1095008804號函闖紅燈定義，有路口時制運作說明(被證6
    )在卷可稽；且上述違規行為均遭當時值勤員警目睹，另參
    酌臺北高等行政法院108年度交上字第338號判決意旨，員警
    證詞亦得作為認定規事實之證據之用，是綜上事證，勘認原
    告於旨揭路口確有「闖紅燈」之違規屬實，被告據此依處罰
    條例第53條第1項規定作成裁罰處分，洵屬合法。
⑶、再者，原告既為合法考領機車駕駛執照之人，有機車車籍查
    詢資料及駕駛人基本資料為憑（被證7），其對上述規定應
    知之甚詳，並應確實遵守。是原告前揭所述，無非單方所執
    之詞，委無足取。綜上所述，被告依法裁處，應無違誤。原
    告之訴為無理由，陳請判決如答辯聲明所載，以維法紀。
㈡、聲明：⑴原告之訴駁回。⑵訴訟費用由原告負擔。
四、爭點：
⑴、原告穿越中和區景平路與景安路口時，號誌究係顯示黃燈抑
    或紅燈？或是還有22秒才變燈?
⑵、有無照片或其他證據足以證明原告違規行為?原處分是否適法
    有據？　　
五、本院的判斷：
㈠、前提事實：爭訟概要欄所載之事實，除上開爭點外，其餘事
    實業為原告所不爭執，並有新北市警交大字第CA0000000號
    舉發違反道路交通管理事件通知單、案件移送紀錄及送達資
    料、原告申訴書、新北市政府警察局中和分局111年7月19日
    新北警中交字第1114678234號函、新北裁催字第48-CA00000
    00號違反道路交通管理事件裁決書及送達證書、新北市政府
    警察局中和分局111年8月9日新北警中交字第1114683570號
    函附現場圖、採證照片、行向示意圖、職務報告、新北市政
    府交通局111年8月16日新北交工字第1111511828號函附路口
    時向號誌燈示意圖、機車車籍查詢資料及駕駛人基本資料等
    附卷可參（見本院卷第51頁至第89頁），此事實應堪認定。
㈡、本件應適用之相關法令：
⑴、道路交通安全規則第2條第1項第1款：本規則用詞，定義如下
    ：一、汽車：指在道路上不依軌道或電力架線而以原動機行
    駛之車輛（包括機車）。
⑵、道路交通安全規則第102條第1項第1款：汽車行駛至交岔路口
    ，其行進、轉彎，應依下列規定：一、應遵守燈光號誌或交
    通指揮人員之指揮，遇有交通指揮人員指揮與燈光號誌並用
    時，以交通指揮人員之指揮為準。
⑶、道路交通標誌標線號誌設置規則第170條第1項前段：「停止
    線，用以指示行駛車輛停止之界限，車輛停止時，其前懸部
    分不得伸越該線。」
⑷、道路交通標誌標線號誌設置規則第206條第5款第1目：行車管
    制號誌各燈號顯示之意義如左：五、圓形紅燈（一）車輛面
    對圓形紅燈表示禁止通行，不得超越停止線或進入路口。
⑸、道路交通管理處罰條例第3條第8款：本條例用詞，定義如下
    ：八、車輛：指非依軌道電力架設，而以原動機行駛之汽車
    （包括機車）、慢車及其他行駛於道路之動力車輛。
⑹、行為時（111年4月30日施行）道路交通管理處罰條例第7條之
    2第1項第1款、第5項：「汽車駕駛人之行為有下列情形之一
    ，當場不能或不宜攔截製單舉發者，得逕行舉發：一、闖紅
    燈或平交道。」、「第一項、第四項逕行舉發，公路主管或
    警察機關應記明車輛牌照號碼、車型等可資辨明之資料，以
    汽車所有人或其指定之主要駕駛人為被通知人製單舉發。但
    租賃期一年以上之租賃業汽車，經租賃業者申請，得以租用
    人為被通知人製單舉發。」。
⑺、道路交通管理處罰條例第53條第1項：汽車駕駛人，行經有燈
    光號誌管制之交岔路口闖紅燈者，處新臺幣1,800元以上5,4
    00元以下罰鍰。
⑻、道路交通管理處罰條例第63條第1項第3款：汽車駕駛人有下
    列各款所列條款之一者，除依原條款處罰鍰外，並予記點：
    三、有第四十三條、第五十三條或第五十四條情形之一者，
    各記違規點數三點。
⑼、按交通部109年11月2日交路字第1095008804號函所檢送之交
    通部109年6月30日召開研商「闖紅燈行為之認定原則會議紀
    錄」所載之會議結論：「一、道路交通管理處罰條例有關闖
    紅燈行為之認定，本部曾以82年4月22日交路字第009811號
    函示面對圓形紅燈時超越停止線或闖紅燈之認定原則，經本
    次會議討論決議該函示應有檢討之需要，爰為促使駕駛人回
    歸於對標誌、標線之認知，同時兼顧執法技術層面與大眾接
    受程度，修正車輛『闖紅燈』行為之認定如下：（一）車輛面
    對圓形紅燈亮起後，仍超越停止線至銜接路段，含左轉、直
    行、迴轉及右轉（依箭頭綠燈允許行駛者除外）即視為闖紅
    燈之行為。（二）車輛面對圓形紅燈亮起後，車身仍超越停
    止線並足以妨害其他方向人（若有行人穿越道）、車通行亦
    視同闖紅燈；若僅前輪伸越停止線者，則視為不遵守標線指
    示。．．．」，而上開會議結論核屬交通部基於主管權責，就
    法令執行層面所為之解釋，與法律之本旨並無違誤，亦未抵
    觸母法，除「紅燈右轉」之行為業經另以道路交通管理處罰
    條例第53條第2項規範外，依法自得予以援用。
⑽、按違反道路交通管理事件統一裁罰基準及處理細則第1條規定
    ：「本細則依道路交通管理處罰條例第92條第4項規定訂定
    之」、第2條第1項、第2項規定：「處理違反道路交通管理
    事件之程序及統一裁罰基準依本細則之規定辦理。前項統一
    裁罰基準，如附件違反道路交通管理事件統一裁罰基準表。
    」，核上開統一裁罰基準及處理細則之規定，就其立法目的
    及功能，乃為防止處罰機關枉縱或偏頗，依處罰條例第92條
    第4項所授權交通部會同內政部訂定「違反道路交通管理事
    件統一裁罰基準及處理細則」及其附件「違反道路交通管理
    事件統一裁罰基準表」，用以維持裁罰之統一性與全國因違
    反道路交通管理事件受處罰民眾之公平，不因裁決人員不同
    ，而生偏頗，寓有避免各監理機關於相同事件恣意為不同裁
    罰之功能，並非法所不許，於憲法上保障人民財產權之意旨
    並無牴觸（此並有改制前之司法院大法官會議釋字第511號
    解釋意旨理由足資參照），並無違反法律保留原則。再依本
    件違規行為時點之違反道路交通管理事件統一裁罰基準表記
    載，機車駕駛人行經有燈光號誌管制之交岔路口闖紅燈，於
    期限內繳納或到案聽候裁決者，應處罰鍰1,800元，並記違
    規點數3點。核此規定，既係基於母法之授權而為訂定，且
    就違反道路交通管理事件統一裁罰基準及處理細則附件所示
    統一裁罰基準表中有關道路交通管理處罰條例第53條第1項
    之裁罰基準內容（基準表就不同違規車種，其可能衍生危害
    交通安全之輕重不同，而區分有機車或小型車、大型車，並
    就其是否逾越於期限內繳納或到案聽候裁決之期限不同，分
    別裁以不同之罰鍰標準，其衍生交通秩序危害，既不相同，
    分別處以不同之罰鍰，符合相同事件相同處理，不同事件不
    同處理之平等原則。），並未牴觸母法，是被告自應依此基
    準而為裁罰。
㈢、原告以上開主張要旨置辯。惟查：
⑴、依採證照片所示（見本院卷第71頁上方照片①），可見原告騎
    乘車號000-0000號之普通重型機車行駛於景平路上(往板橋
    方向)，於路口號誌已顯示為圓形紅燈時，其仍位於系爭路
    口機車停等格後，本應依上開道路交通標誌標線號誌設置規
    則第170條第1項前段規定，於停止線後待燈號轉綠再續行，
    然原告仍逕行闖越路口停止線進入路口，此有採證照片在卷
    可證（見本院卷第71頁下方照片至73頁上方照片②-④），佐
    以新北市政府交通局111年8月16日新北交工字第1111511828
    號函覆路口號誌運作說明及函附路口時相號誌示意圖（見本
    院卷第81-86頁），核其行為符合上開交通部109年11月2日
    交路字第1095008804號函釋闖紅燈定義，其闖紅燈違規行為
    事證明確，當時號誌並無原告所述還有22秒才變燈，沒有闖
    紅燈之情狀。
⑵、查上述違規行為均遭當時值勤員警目睹，按「汽機車駕駛人
    違規行為之取締，多係發生於瞬間，通常需由當場執行取締
    違規員警加以判斷，且必須立即為取締作為，是員警目睹違
    規事實而舉發之交通違規，除員警密錄器及監視器外，員警
    證詞及其他在場員警之證詞，亦可作為證據之用。」（臺北
    高等行政法院108年度交上字第338號判決意旨參照），參以
    員警職務報告內容：「職於111年6月8日7時至10時擔服守望
    及取締違規勤務，於中和區景平路470號前執行本分局指定
    路段重大違規路口—中和區景平路與景安路口闖紅燈，並於1
    11年6月8日8時28分攝得普重機車MWU-8192號行經燈號號誌
    管制之交岔路口闖紅燈，其違規事實明確、、、」（見本院
    卷第79頁），足見當時員警係於中和區景平路470號前，執
    行守望及取締違規勤務，親眼目睹並攝得原告騎乘系爭機車
    行經系爭路口，竟無視路口顯示之圓形紅燈，闖越停止線進
    入路口之違規事實，其依法予以舉發，舉發行為合乎正當法
    律程序並無違誤。
⑶、原告既為合法考領機車駕駛執照之人，有機車車籍查詢資料
    及駕駛人基本資料為憑（見本院卷第87-89頁），其對上述
    規定應知之甚詳，並應確實遵守。是原告上開之主張，無非
    單方所執之詞，委無足取。
六、本件判決基礎已經明確，兩造其餘的攻擊防禦方法及訴訟資
    料經本院斟酌後，核與判決結果不生影響，無一一論述之必
    要，一併說明。
七、結論：原處分並無違誤，原告訴請撤銷為無理由，應予駁回
    。本件第一審裁判費為300元，所以確定第一審訴訟費用額
    為300元，由原告負擔。
八、依行政訴訟法第195條第1項後段、第236條、第98條第1項前
    段、第237條之8第1項、第237條之9第1項，判決如主文。
中　　華　　民　　國　　111 　年　　9 　　月　　30  　日
                  行政訴訟庭  法  官  陳伯厚
一、上為正本係照原本作成。
二、如不服本判決，應於判決送達後20日內，向本院提出上訴狀
    並表明上訴理由（原判決所違背之法令及其具體內容或依訴
    訟資料可認為原判決有違背法令的具體事實），其未載明上
    訴理由者，應於提出上訴後20日內向本院補提理由書（上訴
    狀及上訴理由書均須按他造人數附繕本，如未按期補提上訴
    理由書，則逕予駁回上訴），並應繳納上訴裁判費新臺幣75
    0元。　　
　　                          書記官  陳柔吟
中　　華　　民　　國　　111 　年　　10　　月　　3 　　日